【裁判字號】    98,台上,2069
【裁判日期】    980416
【裁判案由】    強盜
【裁判全文】
最高法院刑事判決            九十八年度台上字第二０六九號
上  訴  人  甲○○
上列上訴人因強盜案件，不服台灣高等法院中華民國九十七年十
二月三十一日第二審更審判決（九十七年度上更(一)字第五一０號
，起訴案號：台灣板橋地方法院檢察署九十五年度偵字第三二四
０、三三八八、六五三四、七九二二、八三二七號），提起上訴
，本院判決如下：
    主  文
上訴駁回。
    理  由
按刑事訴訟法第三百七十七條規定，上訴於第三審法院，非以判
決違背法令為理由，不得為之。是提起第三審上訴，應以原判決
違背法令為理由，係屬法定要件。如果上訴理由書狀並未依據卷
內訴訟資料，具體指摘原判決不適用何種法則或如何適用不當，
或所指摘原判決違法情事，顯與法律規定得為第三審上訴理由之
違法情形，不相適合時，均應認其上訴為違背法律上之程式，予
以駁回。本件原審經審理結果，認為上訴人甲○○有原判決事實
所載與已定讞之正犯何書揚（經第一審法院判處罪刑確定）、周
國華（經原審判處罪刑確定）共同連續加重強盜，非法持有可發
射子彈具有殺傷力之改造手槍、子彈等犯行均明確，因而撤銷第
一審關於上訴人強盜部分之科刑判決，改判依想像競合犯、修正
前刑法連續犯、牽連犯等規定，從一重仍論上訴人以共同連續犯
強盜罪，而有刑法第三百二十一條第一項第三款、第四款之情形
，累犯，處有期徒刑八年，及為相關從刑之宣告。已詳敘其調查
、取捨證據之結果及憑以認定犯罪事實之心證理由；並就上訴人
否認部分犯行之供詞及其所辯各語認非可採，予以論述指駁。從
形式上觀察，原判決尚無足以影響判決結果之違背法令情形存在
。上訴意旨略以：（一）本案犯罪時間係民國九十五年二月五日
，而上訴人所犯另一強盜案件（下稱另案），業經台灣士林地方
法院以九十五年度訴字第一００三號，判處上訴人有期徒刑七年
八月，並於九十六年三月十六日確定。另案犯罪時間係在九十五
年五月五日，在本案之後，且相隔三月。然上訴人主觀上既係基
於同一之概括犯意，客觀上又均係夥同三人強盜他人財物，罪名
同一，當非各別起意，應有修正前刑法第五十六條連續犯規定之
適用，本案已為另案判決既判力所及。原審未以曾經判決確定為
由，諭知本件免訴之判決，自有不適用法則之違誤。（二）被害
人何詩斌未於原審到庭作證，致上訴人無從行使詰問權，其於警
詢時所述，屬審判外之陳述，原判決認有證據能力，自有違誤。
（三）原判決採用證人即第一審共同被告劉惠、證人即共同正
犯何書揚之警詢、偵訊筆錄，資為認定上訴人犯罪之依據。對於
上訴人而言，上開警詢、偵訊筆錄屬被告以外之人審判外之陳述
，不具證據能力。原審採為論罪依據，於法有違。（四）原審本
應傳訊相關證人，以查明本件真相，其未調查，有應於審判期日
調查之證據而未予調查之違誤等語。惟按：（一）修正前刑法連
續犯必須基於一個概括之犯意，連續數行為而犯同一罪名時，始
能成立，所謂基於一個概括之犯意，即指該項犯罪行為，客觀上
雖有次數可分，而在犯人主觀上，不外出於一個犯意之連續進行
，如果每次犯罪係由各別起意，則無論所犯罪名是否相同，均應
併合論罪，無適用該條之餘地（本院二十二年上字第三二三三號
判例意旨參照）。經查上訴人於原審辯稱：本案與另案有連續犯
裁判上一罪之關係，應諭知免訴之判決云云。原判決已詳敘：上
訴人所犯另案之強盜罪，係其於九十五年五月五日上午六時許，
夥同詹高郡、許明主一同前往台北市南港區○○○路○段三一七
號榮昇資源回收場，分持棍棒、手槍等強取被害人財物，有另案
判決在卷可稽。證人何書揚於原審更一審雖證稱：伊等之前犯強
盜汽車案（即本案）時，就討論說這樣危險性較高，想要找比較
沒有危險性的，上訴人就說去搶資源回收場，伊等是三件搶完後
，在車上討論的，搶完後已經是凌晨，所以是當天白天去查看南
港回收場的地點，是開賓士車去的等語。上訴人則陳稱：是在伊
（台北縣）五股家的車庫討論，當時還有伊姊姊在場，伊等有去
看資源回收場現場，是開白色喜美車去看的，本案搶完之後，在
白色喜美車上也有討論搶回收場之事云云。其二人就於何處討論
，開何車去現場等項，所述雖均不一致。然均陳稱：係本案強盜
犯行之後，始討論強盜資源回收場等語，顯見上訴人並非在犯本
案之前，即基於概括犯意，預定犯另案，而係本案強盜犯行後，
檢討強盜汽車之風險性，始另行起意為另案強盜犯行，且本案、
另案分別係於九十五年二月五日、同年五月五日所犯，相隔已達
三月，參與之正犯亦有不同，自與連續犯之要件有間，非另案判
決既判力所及。上訴人所辯，自不可採等由。已依憑卷證資料，
在理由內詳加指駁。所為論斷，於法並無不合，核無上訴意旨所
指判決不適用法則之情形。就此指摘，自非適法之第三審上訴理
由。（二）「被告以外之人（含證人、共同被告等）於審判外之
陳述，依法律特別規定得作為證據者（刑事訴訟法第一百五十九
條第一項參照），除客觀上不能受詰問者外，於審判中，仍應依
法踐行詰問程序。」固有司法院釋字第五八二號解釋理由可參。
然查原判決理由壹、三之(二)載述：被害人何詩斌經第一審傳喚無
著，有傳票送達回證可稽，而經拘提後，其家屬稱其已出國無法
到庭，亦有拘提報告在卷可按。足見有不能到庭接受詰問之情形
。而觀諸何詩斌係原判決附表一編號三所載強盜案之被害人，其
於警詢中所陳述者亦係其被害之情節，且與何書揚於警詢中所述
相符，則其警詢筆錄所述各節，具有可信之特別情況，且為證明
上訴人犯罪事實之存否所必要，依刑事訴訟法第一百五十九條之
三第三款規定，得為證據等由甚詳。原審認有證據能力，即無違
法之可言。不容任意爭執，而資為上訴第三審之合法理由。（三
）原判決理由說明劉惠之警詢筆錄無證據能力之旨（見原判決
第三、四頁，理由壹、一），已排除該項證據。原判決亦未採用
何書揚之偵訊筆錄，資為認定上訴人犯罪之證據。上訴意旨指原
判決援引上揭筆錄，為論罪依據云云，核係未依卷內訴訟資料所
為指摘。原判決關於何書揚之警詢筆錄部分，已敘明：經第一審
勘驗其警詢錄影帶結果，其內容均與筆錄所載相符，有第一審九
十六年四月二十六日勘驗筆錄可稽，及該警詢之陳述與審判中不
符部分，其先前之陳述如何具有較可信之特別情況，且為證明犯
罪事實存否所必要，而得為證據之理由（見原判決第五頁，理由
壹、二之(二)）。就劉惠於九十五年三月八日接受檢察官訊問時
之陳述部分，亦以：該陳述業經具結，有結文在卷可按，且經第
一審勘驗該偵查錄影帶結果，並無顯不可信之情形，有第一審九
十六年四月二十六日勘驗筆錄可稽，因認劉惠上開證言無顯不
可信之情況，而得為證據（見原判決第四頁，理由壹、二之(一)）
。又劉惠已於第一審時以證人身分作證，依法踐行詰問程序（
見第一審卷第八三至八九頁），原審經合法調查後，採其偵訊時
之證詞，作為判斷之依據，亦無違法之可言。上訴意旨執此指摘
，仍非上訴第三審之適法理由。（四）刑事訴訟法第一百六十三
條規定揭櫫當事人調查證據主導權之原則，法院於當事人主導之
證據調查完畢後，認為事實未臻明瞭仍有待釐清時，固得斟酌具
體個案之情形，裁量是否補充介入調查。但如待證事實已臻明瞭
，無再調查之必要者，法院未為無益之調查，即不能指為有應調
查之證據而不予調查之違法。卷查原審審判長於九十七年十二月
十八日上午審判時，詢以：「尚有證據請求調查？」上訴人及其
原審辯護人均答稱：「沒有。」（見更(一)卷第九六頁背面），且
在原審辯論終結前，亦未曾聲請傳訊證人，原審以待證事實並無
不明瞭之處，未另為無益之調查，核與應於審判期日調查之證據
而未予調查之違法，不相適合。上訴意旨僅泛稱原審未傳訊相關
證人，任意指摘原判決違法，尤非適法之第三審上訴理由。（五
）其餘上訴意旨，經核係置原判決所為明白論斷於不顧，專憑己
意再事爭辯，或任意指摘原判決違法，難認已符合首揭法定之第
三審上訴要件。其上訴違背法律上之程式，應予駁回。
據上論結，應依刑事訴訟法第三百九十五條前段，判決如主文。
中    華    民    國  九十八  年    四    月   十六   日
                      最高法院刑事第九庭
                          審判長法官  邵  燕  玲
                                法官  李  伯  道
                                法官  孫  增  同
                                法官  李  英  勇
                                法官  劉  介  民
      本件正本證明與原本無異
                                      書  記  官
中    華    民    國  九十八  年    四    月  二十一  日
                                                      K


司法院資訊處製作；財團法人民間司法改革基金會備份。
